【裁判字號】    88,上訴,2160
【裁判日期】    890320
【裁判案由】    重傷害
【裁判全文】
臺灣高等法院臺中分院刑事判決                  八十八年度上訴字第二一六○號
    上  訴  人
    即  被  告  辛○○
    選任辯護人  曾森雄
右上訴人因重傷害案件，不服台灣南投地方法院中華民國八十八年八月三十日第一審
判決（民國八十八年度訴字第四八號，起訴案號：台灣南投地方法院檢察署民國八十
七年度偵字第五五三三號），提起上訴，本院判決如左：
    主  文
上訴駁回。
    事實及理由
一、本案經本院審理結果，認第一審判決之認事用法及量刑均無不當，應予維持，並
    引用第一審判決書記載之事實、證據及理由（如附件）。
二、上訴人即被告（以下簡稱被告）辛○○在本院審理時雖矢口否認犯行，並聲請傳
    訊證人即警員李安景、證人己○○、乙○○、丁○○暨南投縣警察局草屯分局草
    屯派出所之員警與消防隊一一九人員、救護車隨行人員等情，以證明本案警方人
    員辦案之瑕疵及被告於本案事故發生後，並無逃匿之情事云云；然查證人乙○○
    於本院審理時證稱被告每天都等檳榔採收處理完後才回家，要做到晚上八、九點
    才回家，而證人丁○○於同日未經本院隔離訊問則證稱被告晚上都做到十一、十
    二點左右諸語（見本院卷第九十二、九十三頁），彼等所陳並非一致，再者，渠
    等均係受僱於被告從事檳榔之採收工作，亦經彼等陳明在卷（同見上揭卷第九十
    二頁），稽諸該等有利於被告之證人，被告於偵查及原審法院審理時，竟均不加
    主張，迨本院第一次審判期日時，始由被告之選任辯護人曾森雄律師具狀聲請傳
    訊，顯與常情有違等節，足見證人乙○○、丁○○所證，當係故為迴護被告之詞
    ，自難憑採；次查證人己○○於本院審理時固結稱其聽到告訴人戊○○被潑流酸
    ，才打電話叫救護車，其不認識被告，也沒有注意被告是否有在現場及不清楚告
    訴人之妻庚○○是否在現場等語（同見右開卷第九十三、九十四頁），然此亦不
    能執為被告有利之證據，至為灼然；再查證人即警員蔡文德於本院審理時亦到庭
    證稱案發後，伊到告訴人就醫之醫院製作筆錄，告訴人有說被告涉案，伊製作筆
    錄回派出所後，主管有請另一組人員去找被告，但未找到等情（見本院卷第四十
    三、四十四頁），而證人即警員丙○○亦結稱在伊抓到被告之前，派出所員警也
    有去查訪，但未遇見被告或其家人，被告平時都是在山區做生意，最後一次則係
    探聽後才去等候，才找到被告等語（同見前開卷第五十頁），則被告縱未於案發
    後即遭緝獲，但員警於查悉被告涉案後，即前往查訪，應可認定，是憑此尚難認
    定警方辦案有何瑕疵，應無庸疑；本院參酌告訴人及其配偶庚○○於本院審理時
    猶堅指被告無訛等情（見本院卷第四十三、四十四、四十五頁），足證被告弗承
    犯行，乃圖卸刑責之詞，尚難憑信；至被告之選任辯護人曾森雄律師尚具狀請求
    本院調查之其餘事項，與本案無涉，故本院認無再加調查之必要，附此敘明。此
    外，被告被告在本院未提出其他有利之證據及辯解，其上訴意旨矢口否認犯行而
    恣意指摘原判決不當，為無理由，應予駁回。
三、據上論斷，應依刑事訴訟法第三百七十三條、第三百六十八條判決如主文。
本案經檢察官甲○○到庭執行職務。
中      華      民      國    八十九      年      三      月   二十     日
                              臺灣高等法院臺中分院刑事第五庭
                                    審判長法  官  吳  重  政
                                          法  官  朱      樑
                                          法  官  李  寶  堂
右正本證明與原本無異。
如不服本判決應於收受送達後十日內向本院提出上訴書狀，其未述上訴之理由者並
得於提起上訴後十日內向本院補提理由書（均須按他造當事人之人數附繕本）。
                                          書記官  蕭  玉  真
中      華      民      國    八十九      年      三      月   二十三   日
                                                                        Ａ
臺灣南投地方法院刑事判決                            八十八年度訴字第四八號
    公  訴  人  臺灣南投地方法院檢察署檢察官
    被      告  辛○○  男  四十八歲（民國○○年○月○○日生）
                        住南投縣國姓鄉○○路五四七之七號
                        現居同右鄉○○路○段二四七號
                        身分證統一編號：Ｍ一0000000號
    選任辯護人  張育誠律師
右列被告因重傷害案件，經檢察官提起公訴 (八十七年度偵字第五五三三號)，本院
判決如左：
    主  文
辛○○使人受重傷，處有期徒刑捌年。
    事  實
一、辛○○前於民國八十三年十二間，因懷疑戊○○與其妻有不正常之關係，心懷怨
    恨，在南投縣草屯鎮○○街﹁ＧＯＧＯ﹂百貨店前，以電瓶水潑灑戊○○，後達
    成和解，由戊○○撤回告訴，經本院判決公訴不受理確定。惟辛○○仍心有餘恨
    ，明知以硫酸潑灑他人之身體，因強烈腐蝕皮膚之結果，有造成他人重大難治之
    傷害；竟基於重傷害之故意，於八十七年十一月五日二十二時許，持裝有液體硫
    酸之紅色塑膠桶一只，前往南投縣草屯鎮○○街八七號戊○○住處，利用戊○○
    正駕駛車牌號碼ＲＦ─６７２２號自用小客車，搭載其妻庚○○返家，正倒車而
    進入屋內，而將汽車車窗放下、轉頭向後看之際；辛○○即持裝有硫酸之塑膠桶
    往戊○○之身體潑灑後，迅速逃離現場；致戊○○頭部、臉部、頸部、背部、前
    胸、會陰臀部、左大腿、左小腿及右大腿二到三度燒灼傷害，約百分之七十五總
    體表面積受傷，而有重大難治之傷害。
二、案經戊○○訴請南投縣警察局報請臺灣南投地方法院檢察署檢察官偵查起訴。
    理  由
一、訊據被告辛○○矢口否認有右揭重傷害之犯行，先則辯稱：伊當日與朋友在南投
    縣國姓街中正路一段二二六號即伊姐姐黃賴吐玉家中飲酒、打麻將；當日晚上七
    、八時，由徐益文開車載陳永昇、黃智成與伊，前往國姓鄉街上之福龜派出所吃
    宵夜，至十二時始回到家中云云，後則改口辯稱：伊約晚上十時左右離開伊姐姐
    家，就前往姪子賴祐伯家幫忙處理喪事，一直到晚上十一時左右，伊太太下課返
    家，才與伊一起回家云云，經查：
    （一）被告如何朝告訴人戊○○潑灑硫酸，業據告訴人戊○○指訴綦詳，核與告
          訴人之妻庚○○證述情節相符，復有案發現場照片十一張在卷可證；而依
          案發當時之地形、光線，並無辨識錯誤之可能性，亦據本院於八十八年三
          月四日選擇同一時間，到場勘驗屬實，製有勘驗筆錄一份附卷可證，並有
          現場照片十張在卷可資佐證。況被告前額微禿，特徵明顯，令人印象深刻
          ，衡諸常情，亦無誤認他人之虞。再者，告訴人之妻庚○○案發後，立即
          向警察機關報案，亦明確指認係被告所有，有﹁南投縣警察局受理各類案
          件紀錄表﹂一份附卷可參；顯見告訴人與證人庚○○應非事後找不到嫌疑
          者，而故意誣指被告。
    （二）被告雖辯稱：伊當日與朋友在南投縣國姓街中正路一段二二六號即伊姐姐
          家飲酒、打麻將；當日晚上七、八時，由徐益文開車載陳永昇、黃智成與
          伊，前往國姓鄉街上之福龜派出所吃宵夜，至十二時始回到家中云云，但
          查證人徐益文、陳永昇、黃智成均證稱：八十七年十一月五日晚上，未曾
          與被告一起外出吃宵夜等語，顯見被告所辯，不足採信。
    （三）證人陳永昇亦證稱：當晚約九時左右，還看到辛○○，但他何時離去不情
          楚等語。按自黃賴吐玉家中至告訴人住處，距離十六公里，以時速四十至
          六十公里之間，駕駛小客車所需時間需時約二十分鐘，業據本院於八十八
          年三月四日勘驗屬實，有勘驗筆錄附卷可憑；顯見依當日之情形，被告有
          充裕時間，自黃賴吐玉前往告訴人住處實施犯行。
    （四）而被告前於八十三年十二月二日晚上十時許，曾以電瓶水潑灑告訴人；與
          本案犯罪時間、地點、手法相近，業據本院調閱本院八十四年度易字第三
          六五號卷詳閱屬實，亦足為作為被告犯罪之佐證。
    （五）告訴人因遭潑灑硫酸，頭部、臉部、頸部、背部、前胸、會陰臀部、左大
          腿、左小腿及右大腿二到三度燒灼傷害，約百分之七十五總體表面積受傷
 ，屬於全民健康保險所列之重大傷病，有告訴人提出之全民醫院診斷證明
          書二紙、全民健康保險重大傷病範圍表、免自行部分負擔證明影本各一份
          、照片八張附卷可憑；並有全民醫院八十八年六月四日全院松字第二六四
          號函附之病歷紀錄可參；依現行醫療水準，皮膚遭受強酸腐蝕，即能移植
          皮膚，依告訴人受傷之嚴重，亦需多次手術，且無法完全恢復原狀，此為
          公知之事實，故告訴人受傷之情形，已達於刑法第十條第四項第六款之重
          大難治之重傷。
    （六）而被告經實施測謊結果，關於被告有無於八十七年十一月五日晚上，向蔡
          芳樹潑灑酸性溶液，及有無至戊○○家前，被告回答沒有，均呈不實反應
          。對於歹徒是否使用紅色的桶子裝酸性液體潑灑戊○○，被告回答不知道
          ，則呈明顯不正常反應，但是否以白色、藍色、黃色、黑色桶子裝酸性液
          體測試詢問，被告回答不知道，則均無不正常反應，顯見被告知曉本案關
          鍵案情，有臺灣省政府警政廳刑事警察大隊八十八年五月四日省刑大鑑字
          第２６３０號鑑驗通知書一紙附卷可憑；顯見被告應為潑灑硫酸之人無疑
          。
    （八）被告雖辯稱測謊當日伊遭測試人員責罵，情緒不穩云云；但查，被告如情
          緒不穩，何以關於其他顏色之桶子受測試時，未呈不正常反應？顯見本件
          測謊鑑定結果，應無錯誤，足以作為認定本案犯罪事實之證據。
    （九）被告雖舉出證人賴祐祥、賴祐祺、賴雪琴、莊其榮、紀秀鳳證明八十七年
          十一月五日二十二時許，伊在吃宵夜云云。惟查，被告於檢察官訊問時，
          先供稱前往福龜派出所吃宵夜云云，嗣證人陳永昇、徐益文、黃智成均否
          認與被告外出吃宵夜後，被告始翻異前供，改口稱前往國姓鄉○○路○段
          三二二號幫忙處理喪事云云，顯係事後狡辯之詞。而證人賴祐祥、賴祐祺
          、賴雪琴、紀秀鳳均與被告有親戚關係，且被告前往幫忙處理喪事，並非
          僅有一回，證人如無偏頗迴護之虞，亦有記憶錯誤之可能性。另證人莊其
          榮對於被告於八十七年十一月間前往賴雪琴住處之次數，已不復記憶，則
          對於八十七年十一月五日被告有無前往吃宵夜之證言，是否記憶錯誤，非
          無疑問，亦難採信；均不足以作為有利於被告之認定。。
    （十）綜上所述，被告所辯，不足採信，其犯行堪以認定。
二、按以硫酸潑灑他人之身體，有造成他人受有重大難治之傷害，此為一般人所能認
    識，故核被告辛○○所為，係犯刑法第二百七十八條第一項之使人受重傷罪。告
    訴人戊○○雖認被告所為，係犯刑法第二百七十一條第二項、第一項之殺人未遂
    罪云云；但查被告如有殺人之故意，應可持有致人之武器，無需潑灑客觀上不易
    致命之硫酸，故被告所為，與殺人未遂之要件不符，且亦據檢察官於起訴書內敘
    明；告訴人對法律之適用，容有誤會。審酌被告僅因細故即以腐蝕性強烈之硫酸
    潑灑他人、手法殘酷，告訴人受傷害之嚴重程度，迄今尚未與告訴人和解，犯後
    狡飾犯行，仍不知悔改，情節非輕等一切情狀，量處如主文所示之刑。
據上論斷，應依刑事訴訟法第二百九十九條第一項前段、刑法第二百七十八條第一項
，判處如主文。
本案經檢察官徐松奎到庭執行職務。
中      華      民      國    八十八    年      八      月     三十     日
                                    臺灣南投地方法院刑事庭
                                        法  官
右正本證明與原本無異。
如不服本判決，應於判決送達後十日內，向本院提出上訴狀。
 書記官
附錄本案論罪科刑法條
刑法第二百七十八條第一項


司法院資訊處製作；財團法人民間司法改革基金會備份。
